【裁判字號】    87,上訴,2623
【裁判日期】    890131
【裁判案由】    偽造文書等
【裁判全文】
臺灣高等法院臺中分院刑事判決                  八十七年度上訴字第二六二三號
    上  訴  人
    即 自訴 人  辛○○
                甲○○
    被      告  乙○○
                丙○○
                壬○○
                己○○
                戊○○
                丁○○
                庚○○
右上訴人因被告偽造文書等案件，不服臺灣臺中地方法院八十六年度自字第四四號中
華民國八十七年九月二十八日第一審判決，提起上訴，本院判決如左：
    主      文
原判決關於乙○○、丙○○、壬○○、戊○○、己○○、丁○○被訴背信、偽造文書
及庚○○、壬○○被訴偽造文書部分撤銷，發回台灣台中地方法院。
其他上訴駁回。
    理      由
一、駁回部分
    (一)被告乙○○、丙○○被訴誹謗部分，經本院審理之結果，認第一審判決以被告
      乙○○、丙○○此部分被訴之犯罪不能證明，予以諭知無罪，並無不當，應予
      維持，並引用第一審判決書記載之理由及證據（如附件）。
二、撤銷發回部分
    (一)被告乙○○、丙○○、壬○○、戊○○、己○○、丁○○被訴背信、偽造文書
      及被告庚○○、壬○○被訴偽造文書之自訴意旨如附件「乙」部分所載。
    (二)自訴人上訴意旨略以伊等均是當時「南興宮」之信徒，不論南興宮之主任委員
      或各監事、監事主席事主席，均是受南興宮信徒所託，管理或監督會務的運作
      ，如有違反信徒所託之背信或偽造文書行為時，信徒等自為直接被害人等情。
    (三)經查，南興宮管理紀織章程第一條規定：本宮定名為南興宮，本管理委員會係
      由南興宮信徒成立為南興宮管理委員會，以下簡稱本宮。第七條：凡年滿六十
      歲品行端正，虔誠信仰佛（道）教，並對本宮具有具體貢獻事蹟者，經信徒大
      會通過並報請主管機關核備後成為本宮信徒。前項信徒資格之取得，應先經信
      徒二人之推薦及管理委員會審查通過。第十二條：本宮以信徒大會為最高權力
      機構，以管理委員會為執行機構，以監事會為監察機構。第十三條：本宮置管
      理委員二十一人，組織管理委員會，置監事七人，組織監事會，均由信徒大會
      就信徒中選任之，任期均為四年，連選得連任，均無給職，另置後補委員五人
      ，候補監事二人。第十四條：本宮管理委員互選七人為常務管理委員，應就常
      務委員中選舉一人為主任委員，主任委員對綜理業務，對外代表本宮。第十八
      條：本宮置執行秘書一人、總幹事一人，由主任委員提請委員會議任免之：：
      ：。第二十一條：管理委員會之職權如左：一執行信徒大會決議事項。第二十
      二條：監事會之職權如左：一監察管理委員會執行信徒大會決議事項。第二十
      三條：本宮信徒大會定期會每年召開一次，於十二月底前召開，但經信徒十分
      之一提出書而要求時得召開臨時大會：：：。（見原審卷(二)第一二四至一二七
      頁）依據上開南興宮管理組織章程之規定，則南興宮之管理委員、理監事等於
      職行南興宮事務時，若有違背信徒委託或偽造文書情形，南興宮之信徒，尚不
      得謂非犯罪之直接被害人，而不得提起自訴。自訴人執此指摘原審關於此部分
      之判決不當，為有理由，爰將原審此部分之判決撤銷，發回原審法院，另為適
      法之處理。
據上論斷，應依刑事訴訟法第三百六十八條、第三百七十三條、第三百六十九條第一
項，判決如主文。
中      華      民      國     八十九     年      一      月   三十一   日
                                   臺灣高等法院臺中分院刑事第四庭
                                         審判長法  官  沈  佛  家
                                               法  官  張  祺  祥
                                               法  官  胡  國  棟
右正本證明與原本無異。
誹謗部分不得上訴。
其他得上訴。
如不服本判決應於收受送達後十日內向本院提出上訴書狀，其未述上訴之理由者並
得於提起上訴後十日內向本院補提理由書（均須按他造當事人之人數附繕本）。
                                                書記官  吳  麗  慧
中      華      民      國     八十九     年      二      月     二     日
                                                                        Ｖ


司法院資訊處製作；財團法人民間司法改革基金會備份。
